臺灣彰化地方法院刑事判決　　　　　　　　　　　　　九十四年度簡上字第三五號
　　公　訴　人　臺灣彰化地方法院檢察署檢察官
　　上　訴　人
　　即　被　告　甲○○
　　（原名林千綺）
　　輔　佐　人
　　即被告之母　乙○○○
右列上訴人因違反家庭暴力防治法案件，不服本院九十三年度斗簡字第四三一號中華
民國九十四年一月七日第一審簡易判決（原聲請簡易判決處刑案號：九十三年度偵字
第一七四三號），本院管轄第二審合議庭判決如左︰
    主  文
原判決撤銷。
甲○○連續違反法院依家庭暴力防治法第十三條民事通常保護令所為禁止實施精神不
法侵害及直接或間接騷擾之行為，處拘役貳拾日，如易科罰金，以佰元折算壹日。
緩刑貳年，緩刑期內付保護管束。
    事  實
一、甲○○（原名林千綺）係丙○○之媳婦，二人間具有家庭暴力防治法第三條第三
    款所稱之家庭成員關係。甲○○因曾對丙○○實施身體、精神上不法傷害之行為
    ，經丙○○聲請本院依家庭暴力防治法第十三條規定，於民國九十二年三月四日
    ，以九十二年度家護字第四四號案件核發民事通常保護令，裁定甲○○不得對丙
    ○○實施身體或精神上不法侵害之行為，亦不得直接或間接對於丙○○為騷擾、
    通話、通信、或其他聯絡行為，保護令之有效期間為一年。甲○○因罹患躁鬱症
    ，對於壓力挫折之忍受度降低，思考邏輯混亂、易怒，而為精神耗弱之人，其於
    九十二年三月十二日收受並知悉上述保護令內容後，在該保護令之有效期間內，
    竟基於違反保護令之概括犯意，先後於九十三年一月二十七日晚上八時二十分許
    、同年月二十八日凌晨零時二十五分許、同年月二十八日下午六時許、同年月三
    十日下午三時五十五分許及同年二月一日上午八時許，以（０四）000000
    00號電話，撥打丙○○位於彰化縣二林鎮○○路四十八巷五十號二樓家中之（
    ０四）0000000號電話，連續對丙○○為直接騷擾之行為，而違反前開保
    護令；嗣甲○○賡續前開違反保護令之犯意，於同年二月九日上午九時十六分許
    ，再度撥打前開電話，並於電話中對其夫即丙○○之子翁文佑恫稱：「叫你媽媽
    給我死出來，要不然要殺你全家（台語）」等語，致丙○○及翁文佑因而心生畏
    懼，並對丙○○為精神上不法侵害及間接為騷擾之行為，而違反上開保護令。
二、案經彰化縣警察局二林分局報請台灣彰化地方法院檢察署檢察官偵查後聲請簡易
    判決處刑。
    理  由
一、訊據被告甲○○固坦承曾數次撥打電話至被害人丙○○住處，及於九十三年二月
    九日上午有撥打電話給翁文佑，惟辯稱：九十三年二月九日電話中所言，並不是
    我的意思，我只是轉述他人所講的話，被害人只取中間一段話而已，事實上我並
    沒有恐嚇的意思云云。惟查：被告上述連續撥打電話至丙○○住處騷擾、恐嚇之
    行為，業據證人即被害人丙○○於警訊中指述及證人翁文佑於偵查中到庭證述明
    確，並有錄音帶一捲扣案足資佐證，又該捲錄音帶經檢察官於偵訊時當庭播放，
    其中確有被告所言「叫你媽媽死出來，００（此部分錄音不清）殺全家」之話語
    ，此業經勘驗時當庭在庭上之林政鋒、楊儒森二人證述甚明，並有九十三年六月
    四日勘驗筆錄一份（偵查卷第八十八頁至九十頁）在卷可稽，且被告係告以：「
    叫你媽媽給我死出來，要不然要殺你全家（台語）」等語，而一般人聽聞此語，
    即認對方將對己之生命、身體不利，自足以使人因而心生畏懼，更何況被告係在
    不滿被害人丙○○等人之情況下撥打此電話，當更足以使被害人因而心生畏懼，
    故被告所辯其只是轉述他人所講的話，並無恐嚇之犯意，自難憑採。此外，復有
    本院所調閱九十二年度家護字第四四號民事通常保護令案卷可稽，是以本件事證
    已臻明確，被告右揭犯行均堪認定。
二、核被告所為，就九十三年一月二十七日、同年月二十八日、同年月三十日及同年
    二月一日所為，均係犯家庭暴力防治法第五十條第二款之違反保護令罪；就九十
    三年二月九日所為，係犯家庭暴力防治法第五十條第一款、第二款之違反保護令
    罪及刑法第三百零五條之恐嚇危害安全罪。雖被告上述於九十三年二月九日之犯
    行，同時違反上述保護令其中二項內容，然其各單次犯行僅有違反單一保護令之
    一行為，應僅論以單純一罪。被告一恐嚇行為，同時恐嚇被害人丙○○及翁文佑
    ，為想像競合犯，應從一重處斷。被告先後五次違反保護令犯行，時間緊接，方
    法近似，觸犯構成要件相同之罪名，顯係基於概括犯意反覆為之，應依連續犯之
    規定論以一罪（即九十三年二月九日犯行之違反保護令罪），並依法加重其刑。
    又被告所犯上開違反保護令及恐嚇危害安全二罪間，有方法結果之牽連關係，應
    從一重之違反保護令罪處斷。又被告前因台灣高等法院台中分院九十二年度上易
    字第一九八八號違反家庭暴力防治法案件，經台灣高等法院台中分院囑託行政院
    國軍退除役官兵輔導委員會臺中榮民總醫院於九十三年四月十三日函覆之鑑定結
    果，認根據林女（指被告）及林母敘述，林女自幼身心發展正常，無重大疾病史
    ，林女自台中商專畢業後，先後從事童裝專櫃人員、會計等工作，表現尚稱職，
    林女於八十四年經人介紹與現在的先生結婚，婚後育有二子，家庭生活尚稱和諧
    。林女表示八十六年公公因病過世後，與婆婆屢有摩擦，自此家中衝突不斷，自
    此後林女覺得婆婆亂扣罪名於她、先生可能有外遇，並懷疑大兒子非她親生，林
    女表示九十二年間開始有容易焦躁及失眠的情形。九十三年起曾有撞牆、割腕等
    自我傷害行為出現、林女目前有明顯的精神困擾，目前處於情緒過度負荷的狀態
    ，因而對壓力挫折的忍受程度降低，思考邏輯較混亂，容易對別人生氣，進而影
    響人際關係的建立、林女患有躁鬱症，目前處於輕躁期，因而屬於精神耗弱狀態
    ，但尚未達到心神喪失的程度，此有行政院國軍退除役官兵輔導委員會臺中榮民
    總醫院九十三年四月十三日中營醫企字第０九三０００一九九四號函覆之精神鑑
    定報告書一份在卷可稽，且被告於九十三年四月二十五日因憂鬱症，安眠藥過量
    ，至財團法人彰化基督教醫院急診就醫，又其因躁鬱症，有情緒不穩、易怒、負
    面思考、失眠，需長期精神復健及藥物治療，此亦有財團法人彰化基督教醫院診
    斷書、行政院衛生署彰化醫院九十三年十二月九日署彰醫字第四七六０號診斷證
    明書影本各一份在卷可稽，足認被告確因罹患躁鬱症，於行為時已達精神耗弱之
    狀態，而為精神耗弱之人，應依刑法第十九條第二項之規定，減輕其刑。原審以
    被告有連續違反保護令等之犯行，據以論罪科刑，判處有期徒刑四月，並諭知易
    科罰金之折算標準，固非無見，惟被告於行為時確因罹患躁鬱症，已達精神耗弱
    之狀態，而為精神耗弱之人，原審未審酌其有精神耗弱之情形，尚有未洽，被告
    據此指摘原審判決不當，非無理由，應予撤銷改判。爰審酌被告因罹患躁鬱症，
    對於壓力挫折之忍受度降低，思考邏輯混亂、易怒，而為精神耗弱之人，及被告
    犯罪手段、被害人所受之損害、生活狀況、智識程度、犯後之態度暨被告已與被
    害人丙○○達成和解，被害人丙○○並向本院具狀表示其業已原諒被告一時情緒
    之行為，並請求對其從輕量刑（此有和解書及刑事陳述意見狀一份在卷可稽）等
    一切情狀，量處如主文所示之刑，並諭知易科罰金之折算標準，以資懲儆。查被
    告前未曾受有期徒刑以上刑之宣告，此有臺灣彰化地方法院檢察署刑案資料查註
    紀錄表一紙在卷可稽，經此教訓，應知警惕而無再犯之虞，所宣告之刑，認以暫
    不執行為適當，爰併予宣告緩刑二年，並依家庭暴力防治法第三十條第一項之規
    定，於緩刑期內付保護管束，以勵自新。
據上論斷，應依刑事訴訟法第四百五十五條之一第一項、第三項、第三百六十九條第
一項前段、第三百六十四條、第二百九十九條第一項前段，家庭暴力防治法第五十條
第一款、第二款、第三十條第一項，刑法第十一條前段、第三百零五條、第五十六條
、第五十五條、第十九條第二項、第四十一條第一項前段、第七十四條第一款，罰金
罰鍰提高標準條例第一條前段、第二條，判決如主文。
本案經檢察官賴志盛到庭執行職務。
中      華      民      國    九十四    年      四      月     十九     日
                                台灣彰化地方法院刑事第二庭
                                    審判長法官  石  馨  文
                                    法      官  王  義  閔
                                    法      官  郭  麗  萍
右正本證明與原本無異。
本件不得上訴。
                                    法院書記官  梁  高  賓
中      華      民      國    九十四    年      四      月     二十     日
